臺灣高等法院刑事判決　　　　　　　　　九十一年度上易字第一一三六號
　　上　訴　人　台灣桃園地方法院檢察署檢察官
　　被　　　告　甲○○
右上訴人，因被告違反就業服務法案件，不服臺灣桃園地方法院九十年度易字第二五
一四號，中華民國九十年十二月二十四日第一審判決（起訴案號：臺灣桃園地方法院
檢察署九十年度偵字第一六三三三號）提起上訴，本院判決如左：
    主      文
原判決撤銷。
甲○○無罪。
    理      由
一、公訴意旨略以：被告甲○○明知雇主不得聘僱許可失效之外國人，竟基於概括之
    犯意，先於民國八十八年十二月起，以月薪新台幣（下同）二萬一千元之代價，
    僱用原受僱於長鴻營造股份有限公司（設桃園縣平鎮市新貴里一鄰北勢十七號）
    ，於八十七年四月十七日逃逸，其聘僱許可已失效之泰國籍人WONGMAROENG NOI
    ；復自九十年六月起，以每月一萬八千元之代價，僱用原受僱於華隆股份有限公
    司（設苗栗縣頭份鎮○○街二巷二三八號），於九十年四月二十日逃逸，其聘僱
    許可亦已失效之泰國籍人CHANAPANAO SAMROENG ，均在甲○○位於桃園縣桃園市
    雙峰里五十一巷一弄十四號之私人麵粉加工廠擔任麵粉加工之工作。嗣於九十年
    九月七日十六時許，在上址為警當場查獲，因認被告違反就業服務法第五十三條
    第一款規定，其聘僱人數為一人，涉有同法第五十八條前段之罪嫌等語。
二、訊據被告甲○○否認有右揭未經許可僱用外國人工作之犯行，辯稱該二名泰國人
    是向伊租房子的，他們說如果找到工作，就會搬去工廠宿舍住云云，經查ＷＮＯ
    ＧＭＡＲＯＥＮＧ．ＮＯＩ（一九六六年十二月十七日出生）係於八十六年十月
    十五日經行政院勞工委員會（下稱勞委會）許可，由長鴻營造股份有限公司申請
    入境工作，八十七年四月十七日逃逸，而ＣＨＡＮＡＰＡＮＡＯ．ＳＡＭＲＯＥ
    ＮＧ（一九七七年四月九日出生）則係八十九年五月二十五日經勞委會許可，由
    華隆股份有限公司申請入境工作，九十年四月二十日逃逸一節，有外勞居留資料
    查詢二紙在卷可稽，又被告分別於八十八年十二月間及九十年四月二十日起以二
    萬一千元及一萬八千元之工資僱用ＷＮＯＧＭＡＲＯＥＮＧ．ＮＯＩ及ＣＨＡＮ
    ＡＰＡＮＡＯ．ＳＡＭＲＯＥＮＧ在上址其所經營之私人麵線加工廠從事麵線加
    工工作，亦據ＷＮＯＧＭＡＲＯＥＮＧ．ＮＯＩ及ＣＨＡＮＡＰＡＮＡＯ．ＳＡ
    ＭＲＯＥＮＧ於警訊時陳述甚詳，而證人即承辦本案之員警許傳灶於原審法院審
    理時亦證稱「：當初我們據報前往現場，一樓是麵線加工廠，有看到麵粉原枓、
    麵線半成品及加工機器，二樓是客廳及房間，二名外勞是在二樓房間查到，當時
    他們在喝酒：他們說利用工作之餘在房間喝酒，喝完酒又要下樓工作：那二個人
    他們不太會說國語，我還請通譯前來協助：」等語，且參酌被告甫於八十七年九
    月十六日因違反就業服務法案件經台灣桃園地方法院桃園簡易庭科處罰金新臺幣
    二萬元，八十七年十二月三日確定，八十八年一月二十九日罰金繳清執行完畢，
    亦有臺灣桃園地方法院檢察署刑案資料查註記錄表、本院被告全國前案紀錄表及
    台灣高等法院檢察署刑案紀錄簡覆表各乙份在卷可參，被告並供承知悉該二名泰
    國籍外國人係外籍勞工云云，則該二人當有其特定之僱主，惟渠二人竟逃逸在外
    ，被告當知該二人係屬非法外籍勞工，若被告未僱用該二名泰國人，應知所避嫌
    ，當無仍出租與其所經營之工廠同址之樓上房間予該二名泰國人居住之理，是被
    告所辯並未僱用該二名泰國人云云，顯非事實，殊無足採。原審因而以被告未經
    許可聘僱該二名泰國籍外國人在其所經營之麵線加工廠從事麵線加工工作，係違
    反行為時就業服務法第五十三條第一款之規定，且僱用人數二名以上，應依同法
    第五十八條第一項後段規定處斷，固非無見。惟查被告行為後，就業服務法業於
    民國九十一年一月二十一日修正公布，並於同年月二十三日生效，修正前該法第
    五十三條第一款固規定雇主有聘僱或留用未經許可或許可失效之外國人之行為時
    ，應依同法第五十八條第一項前段之規定科處刑罰，惟於修法後雇主觸犯上開行
    為，係屬修正後就業服務法第五十七條第一款所規定之範疇，應分別依同法第六
    十三條第一項：「違反：：第五十七條第一款規定者，處新台幣十五萬元以上七
    十五萬元以下罰鍰。五年內再違反者，處三年以下有期徒刑或科或併科新台幣一
    百二十萬元以下之罰金」之規定加以論處。是依新修正之就業服務法之規定，雇
    主非法聘僱或留用未經許可或許可失效之外國人之行為，並非完全廢除其刑罰，
    僅於行為人初次違反上開規定時，科以行政罰，惟於五年內再次違反時則仍科以
    刑罰，是就業服務法就雇主非法聘僱或留用未經許可或許可失效之外國人之行為
    ，改採「先行政後司法」，即就上揭行為在犯罪構成要件上，附加一客觀處罰條
    件，用以限制國家對違反就業服務法行為之刑罰權行使界限，此客觀處罰條件之
    附加，自屬刑法第二條第一項之法律有變更，並生新舊法比較之問題，而新法增
    加對違反非法聘僱未經許可或許可失效之外國人之行為，應先科以罰鍰之規定，
    則在行為人未因非法聘僱未經許可或許可失效之外國人而受罰鍰之處分，並於五
    年內再次違反者，國家對行為人之刑罰權尚未發生，與修正前之舊法逕予發動刑
    罰權之規定相較，自以新法有利於行為人，應適用新法對行為人處斷，是公訴人
    所起訴被告前揭行為，涉有違反裁判時就業服務法第五十七條第一款之規定，應
    依同法第六十三條規定處罰部分，在被告並未因違反該規定而受行政罰鍰，並再
    次違反時，被告自不受刑事處罰，是本件被告雖有非法聘僱未經許可外國人之行
    為，惟此僅屬是否應予科處罰鍰之問題，尚難逕以刑罰處斷，被告前揭行為，應
    屬不罰，檢察官為被告利益提起上訴，其上訴意旨執此指摘原審判處被告罪刑係
    屬不當，非無理由，則原判決既有可議，自應由本院予以撤銷，改判被告無罪。
據上論結、應依刑事訴訟法第三百六十九條第一項前段、第三百六十四條、第三百零
一條第一項，判決如主文。
本案經檢察官林炳雄到庭執行職務。
中      華      民      國    九十一    年      六      月      十三    日
                              臺灣高等法院刑事第三庭
                                  審判長法  官  張  連  財
                                        法  官  李  英  勇
                                        法  官  張  傳  栗
右正本證明與原本無異。
不得上訴。
                                        書記官  秦  慧  榮
中      華      民      國    九十一    年      六      月      十七    日
